【裁判字號】    90,訴,1486
【裁判日期】    900924
【裁判案由】    公司法等
【裁判全文】
臺灣板橋地方法院刑事判決                          九十年度訴字第一四八六號
    公  訴  人  臺灣板橋地方法院檢察署檢察官
    被      告  甲○○
右列被告因違反公司法案件，經檢察官聲請簡易判決處刑（九十年度偵字第四五二二
號），本院板橋簡易庭認為不得以簡易判決處刑，簽移本院刑事庭適用通常程序審判
，本院判決如左：
    主  文
甲○○共同公司負責人，公司應收之股款，股東並未實際繳納，而以申請文件表明收
足，科罰金新臺幣伍萬元，如易服勞役，以新臺幣玖佰元即銀元參佰元折算壹日。
    事  實
一、甲○○於民國（下同）八十八年九月間，邀集林華茵、曹瀕方、曹倚瑄、林滿豐
    等人，預以臺北縣樹林市○○路十九號為營業處所，籌設協勝發工程有限公司（
    下稱協勝公司），預定總資本額為新臺幣（下同）二百萬元，由曹盛哲負擔出資
    額一百五十萬元擔任該公司之董事，林華茵、曹瀕方、曹倚瑄、林滿豐則為該公
    司設立時之股東，各應出資二十萬元至五萬元不等。惟曹盛哲明知協勝公司各股
    東之股款尚未繳交，竟由有犯意聯絡不詳姓名之成年人提供二百萬元資金，存入
    協勝公司於中國農民銀行新莊分行所開設，帳號五三二四七三號帳戶內，而檢具
    存款證明作為資本證明，交由不知情之劉玉芝會計師，向經濟部中部辦公室表明
    申請公司設立登記及公司股款已收足之旨，而經經濟部中部辦公室以八十八年十
    月八日八八經中辦字第０八八六九三三六四號函核准設立。嗣於八十九年間，因
    財政部實施金融檢查時，發現中國農民銀行新莊分行，有多戶公司籌備處時期之
    帳戶內資金往來異常，始進而查知上情。
二、案經經濟部函送臺灣板橋地方法院檢察署檢察官偵查後聲請簡易判決處刑，經本
    院板橋簡易庭認為不得以簡易判決處刑，簽移本院刑事庭適用通常程序審判。
    理  由
一、訊據被告曹盛哲坦承前開事實不諱，並有財政部八十九年十一月十日臺財融字第
    八九三五三七八七號函附上開活期存款帳戶存摺影本、協勝公司設立登記事項卡
    、設立登記資本額查核報告書、中國農民銀行新莊分行八十八年有關公司籌備處
    開戶之存提款明細表附卷可稽，從而本件事證明確，被告犯行應堪認定。
二、按被告所為，係犯公司法第九條第三項前段之罪。該名提供資金之不詳姓名成年
    人，雖非協勝公司之負責人，然與被告曹盛哲間，就所犯上開之罪，有犯意聯絡
    及行為分擔，依刑法第三十一條第一項之規定，仍均應論以共同正犯。被告委由
    不知情之會計師向經濟部中部辦公室遞件申請，應論以間接正犯。爰審酌被告品
    行、犯罪動機、目的、手段等一切情狀，量科如主文所示之刑，並諭知易服勞役
    之折算標準，以資懲儆。
三、公訴意旨另以：被告曹盛哲明知協勝公司各股東之應出資額尚未繳足，竟以申請
    資料表示已繳足。並持此帳戶資料持向經濟部中部辦公室申請公司設立，而使該
    管公務員將此不實事項登載於職務上所掌管之公文書上，足以生損害於經濟部對
    於准許公司設立登記之正確性及易使一般民眾信任已為合法設立之公司。認被告
    另涉刑法第二百十四條之使公務員登載不實罪，並與前開違反公司法第九條第三
    項前段之罪有方法、結果之牽連關係云云。惟按刑法第二百十四條使公務員登載
    不實事項於公文書罪，須一經他人之聲明或申報，公務員即有登載之義務，並依
    其所為之聲明或申報予以登載，而屬不實事項者，始足構成，若其所為之聲明或
    申報，公務員尚須為實質之審查，以判斷其真實與否，始得為一定之記載者，即
    非本罪所稱之使公務員登載不實。又公司法第三百八十八條規定「主管機關對於
    公司登記之申請，認為有違反法令或不合法定程式者，應令其改正，非俟改正合
    法後，不予登記。」第四百十二條第一項規定「有限公司應於章程訂立後十五日
    內，將左列事項，向主管機關申請為設立之登記：一、第一百零一條所列各款事
    項。二、繳足股款之證件。三、以現金以外之財產抵繳股款者，其姓名及其財產
    之種類、數量、價格或估價之標準。」同條第二項規定「主管機關對於前項之申
    請，應派員檢查，並得通知公司限期申復。」依上開規定觀之，向主管機關申請
    為有限公司設立之登記，其於申請設立登記時，公司應收之股款是否確已繳足，
    主管機關應派員檢查，並得通知公司限期申復，亦即須為實質之審查，以判斷其
    真實與否，而非僅依其申請或聲明即為一定登載之形式審查，則有限公司負責人
    明知申請設立登記時，公司應收之股款並未繳足，仍以申請文件表明收足而使公
    務員將此不實事項予以登載，應僅成立公司法第九條第三項前段之罪，無適用刑
    法第二百十四條論罪之餘地，最高法院八十九年度臺非字第四六號判決可資參照
    。是本件被告以申請資料表明收足股款，向經濟部中部辦公室申請公司設立登記
    ，該管公務員既有審查義務，被告所為自不能另成立使公務員登載不實之罪。惟
    公訴人既認被告所涉刑法第二百十四條之罪，與本院前揭就被告論罪科刑之違反
    公司法第九十第三項前段行為間，有方法結果之牽連關係，為裁判上一罪，爰不
    另為無罪之諭知，附此敘明。
據上論斷，應依刑事訴訟法第二百九十九條第一項前段，公司法第九條第三項後段，
刑法第十一條前段、第三十一條第一項、第四十二條第二項，罰金罰鍰提高標準條例
第二條，現行法規所定貨幣單位折算新臺幣條例第二條，判決如主文。
本案經檢察官謝宗甫到庭執行職務。
中      華      民      國    九十      年      八    月    三十一    日
                                      臺灣板橋地方法院刑事第四庭
                                              法  官  李  釱  任
右正本證明與原本無異。
如不服本判決，應於判決送達後十日內向本院提出上訴狀 (應附繕本)。
                                              書記官  金  和  國
中      華      民      國    九十      年      八      月    三十一    日
附錄本案論罪科刑法條全文：
公司法第九條：
公司設立登記後，如發現其設立登記或其他登記事項，有違法情事時，公司負責人各
處一年以下有期徒刑、拘役或科或併科新臺幣六萬元以下罰金。
公司負責人對於前項登記事實，為虛偽之記載者，依刑法或特別刑法有關規定處罰。
公司應收之股款，股東並未實際繳納，而以申請文件表明收足，或股東雖已繳納而於
登記後將股款發還股東，或任由股東收回者，公司負責人各處五年以下有期徒刑、拘
役或科或併科新臺幣六萬元以下罰金。
前三項裁判確定後，由法院檢察處通知中央主管機關撤銷其登記。
右列被告因公司法等案件，經檢察官提起公訴 （八十  年度偵字第        號）
，本院判決如左：
    主  文
    事  實
    理  由
據上論斷，應依刑事訴訟法第二百九十九條第一項前段、刑法第      判決如主文。
本案經檢察官      到庭執行職務
中      華      民      國      九十      年      九    月    二十五    日
                                  臺灣板橋地方法院刑事第    庭
                                          法  官
右正本證明與原本無異。
如不服本判決，應於判決送達後十日內，向本院提出上訴狀。
                           書記官
中      華      民      國      九十      年      九    月    二十五    日


司法院資訊處製作；財團法人民間司法改革基金會備份。
